最高法院刑事判決　　　　　　　　　　　　　　　九十三年度台上字第二一五九號
　　上　訴　人　甲○○
　　　　　　　　　　　　隆監獄執行中）
右上訴人因違反毒品危害防制條例案件，不服台灣高等法院中華民國九十二年十二月
三十日第二審判決（九十二年度上訴字第三八八一號，起訴案號：台灣板橋地方法院
檢察署九十一年度偵字第三五九四號），提起上訴，本院判決如左：
    主　文
原判決關於甲○○部分撤銷，發回台灣高等法院。
　　理　由
本件原判決認定上訴人甲○○為供其自己與同居人許慈敏（業經判決無罪確定）施用
毒品所需與生活費用，竟基於販賣第一級毒品海洛因之意圖。於民國九十一年二月十
五日上午四時許，自綽號「小熊」之不詳姓名男子處，以半錢約新台幣（下同）五千
元之價格，購入海洛因磚一塊半（驗餘淨重四七一點五公克）後，放置在其位於台北
縣中和市○○路四九號住處，擬伺機販賣，賺取其中差價牟利。嗣於同月十七日凌晨
一時許，為警查獲，扣得其所購入之上開海洛因，及其所有搗碎器二組、電子磅秤一
台、海洛因磚壓製器一組、研磨機一台、分裝袋四百三十二個及電子計算機一台等物
等情。因而撤銷第一審關於上訴人部分之判決，改判論處上訴人販賣第一級毒品（累
犯）罪刑，固非無見。
惟查：(一)犯罪事實應依證據認定，有罪之判決書，應於理由內記載認定犯罪事實所憑
之證據及其認定之理由，否則即有理由不備之違法。原判決事實欄記載扣案之海洛因
，係上訴人「以半錢約五千元之價格購入」，而認定上訴人有販賣第一級毒品犯行（
見原判決第二頁第十七、十八行）。然理由欄並未闡述認定該部分事實所憑之證據及
其認定之理由，難謂無理由不備之違誤。(二)原判決以扣案之搗碎器、壓製器均有白色
海洛因粉末之殘渣，認該等器具甫經使用過，而以之作為上訴人有本件犯行之佐證（
見原判決第六頁第五至十三行）。然白色粉末是否含海洛因成分，為求真確，應囑託
專門機構予以鑑定。乃原審未將之囑託專門機構鑑定明白，即逕以當庭勘驗之方式，
謂系爭白色粉末為海洛因殘渣，要嫌速斷。(三)有罪判決書事實之認定與理由之說明必
須互相一致，方為合法。又犯販賣第一級毒品罪者，其供犯罪所用之財物，固應優先
適用毒品危害防制條例第十九條第一項義務沒收之規定，予以沒收；但如係供犯罪預
備之物，則不能適用上開特別規定，而須依刑法第三十八條第一項第二款為沒收之宣
告。原判決事實欄記載扣案之上訴人所有搗碎器、電子磅秤、海洛因磚壓製器、研磨
機、分裝袋、電子計算機，係供上訴人為前開犯行「預備之物」（見原判決第三頁第
三至五行）。乃理由內謂前開上訴人所有物品，係「供犯販賣第一級毒品罪所用之物
」，而依毒品危害防制條例第十九條第一項之規定，宣告沒收（見原判決第九頁第十
八行至第十頁第三行）。據此以觀，其事實之記載與理由之說明不相適合，尚難認適
法。以上或為上訴意旨所指摘，或為本院得依職權調查之事項，應認原判決關於上訴
人部分有撤銷發回更審之原因。又原判決就上訴人不另為無罪諭知部分，因公訴人認
其與本件有罪部分，有裁判上一罪關係，基於審判不可分之原則，亦應併予發回。
據上論結，應依刑事訴訟法第三百九十七條、第四百零一條，判決如主文。
中　　　華　　　民　　　國　　九十三　　年　　　四　　　月　　二十九　　日
                              最高法院刑事第六庭
                                  審判長法官  吳　雄　銘
                                        法官  池　啟　明
                                        法官  石　木　欽
                                        法官  郭　毓　洲
                                        法官  吳　三　龍
      右正本證明與原本無異
                                              書  記  官
中　　　華　　　民　　　國　　九十三　　年　　　五　　　月　　　四　　　日
                                                                        Ｂ
